【裁判字號】    97,交簡上,233
【裁判日期】    980116
【裁判案由】    公共危險
【裁判全文】
臺灣高雄地方法院刑事判決           97年度交簡上字第233號
上  訴  人
即  被  告  丙○○
上列上訴人因公共危險案件，不服本院交通法庭民國97年8 月27
日以97年度審交簡字第2588號所為第一審刑事簡易判決（聲請簡
易判決處刑書案號：97年度偵字第17469 號），提起上訴，本院
管轄之第二審合議庭判決如下：
    主  文
原判決撤銷。
丙○○犯不能安全駕駛動力交通工具罪，處拘役伍拾伍日，如易
科罰金，以新臺幣壹仟元折算壹日。
    事  實
一、丙○○於民國97年5 月13日下午5 時許，在高雄縣美濃鎮○
    ○街8 號前，遭徐彩文飼養之狗咬傷右小腿後下方，至高雄
    縣美濃鎮○○街8 號向甲○○○要得米酒，加以飲用後，就
    其遭狗咬傷一事以電話報警，承辦警員邱學松因不知高雄縣
    美濃鎮○○街8 號之所在地點，遂與丙○○相約於高雄縣美
    濃鎮清水里之活動中心會合以利丙○○引導其到上址。丙○
    ○明知服用酒類後有不能安全駕駛動力交通工具之情形者，
    不得駕駛動力交通工具，且其控制力及注意力均已達無法安
    全駕駛之程度，竟仍於當日下午5 時30分許，騎乘車號XTJ-
    117 號機車，自高雄縣美濃鎮○○街8 號至高雄縣美濃鎮清
    水里活動中心，與警員邱學松會合後，再騎乘上開機車引導
    駕駛警車之邱學松，沿高雄縣美濃鎮○○街轉產業道路回至
    高雄縣美濃鎮○○街8 號，因丙○○與徐彩文於現場爭執不
    休，警員邱學松遂請丙○○與徐彩文至高雄縣政府警察局旗
    山分局中壇派出所製作筆錄，丙○○再騎乘上開機車自高雄
    縣美濃鎮○○街8 號至中壇派出所。嗣經徐彩文在派出所中
    指述丙○○有飲酒情形，由警員邱學松於同日下午5 時59分
    許對丙○○施以酒精濃度測試，測得其呼氣酒精濃度達每公
    升0.92毫克。
二、案經高雄縣政府警察局旗山分局報告臺灣高雄地方法院檢察
    署檢察官偵查並聲請以簡易判決處刑。
    理  由
一、證據能力：
(一)按被告以外之人於偵查中向檢察官所為陳述，除顯有不可信
    之情況者外，得為證據；刑事訴訟法第159 條之1 第2 項定
    有明文。偵查中對被告以外之人所為之偵查筆錄，或被告以
    外之人向檢察官所提之書面陳述，性質上均屬傳聞證據。惟
    現階段刑事訴訟法規定檢察官代表國家偵查犯罪、實施公訴
    ，依法其有訊問被告、證人及鑑定人之權，證人、鑑定人且
    須具結，而實務運作時，檢察官偵查中向被告以外之人所取
    得之陳述，原則上均能遵守法律規定，不致違法取供，其可
    信度極高。被告以外之人前於偵查中已具結而為證述，除反
    對該項供述得具有證據能力之一方，已釋明「顯有不可信之
    情況」之理由外，不宜即遽指該證人於偵查中之陳述不具證
    據能力。本案證人徐彩文、甲○○○於偵查中具結後之陳述
    ，被告並未提及檢察官在偵查時有何不法取供之情形，且未
    釋明上開供述有顯不可信之情況，自得為證據。
(二)按被告以外之人於審判外之言詞或書面陳述，除法律有規定
    者外，不得作為證據，刑事訴訟法第159 條第1 項定有明文
    。然被告以外之人於審判外之陳述，雖不符刑事訴訟法第15
    9 條之1 至第159 條之4 之規定，而經當事人於審判程序同
    意作為證據，法院審酌該言詞陳述或書面陳述作成時之情況
    ，認為適當者，亦得為證據，刑事訴訟法第159 條之5 第1
    項亦定有明文。查高雄縣政府警察局旗山分局道路交通事故
    當事人酒精測定紀錄表、刑法第185 條之3 案件測試觀察紀
    錄表、舉發違反道路交通管理事件通知單，固係被告以外之
    人於審判外之言詞或書面陳述，屬傳聞證據，惟檢察官、被
    告均於本院審判期日同意可作為證據使用（簡上卷第31、43
    頁），依刑事訴訟法第159 條之5 第1 項之規定，本院審酌
    該證據作成之情況，認為適當，應得為證據。
二、認定犯罪事實所憑之證據及理由
    訊據被告丙○○固坦承於97年5 月13日下午遭狗咬傷後，有
    向甲○○○取得米酒並加以飲用，惟否認有何酒後駕車之犯
    行，辯稱：其於飲酒後並無騎乘機車，係由其配偶劉傅四妹
    騎機車載其至中壇派出所。經查：
(一)被告於97年5 月13日下午5 時許，在高雄縣美濃鎮○○街8
    號前，遭徐彩文飼養之狗咬傷右小腿後下方之事實，且有向
    住在高雄縣美濃鎮○○街8 號之甲○○○要得米酒飲用，並
    以部分米酒沖洗右小腿受傷部位之事實，復有就其遭狗咬傷
    一事以電話報警，而承辦警員邱學松不清楚高雄縣美濃鎮○
    ○街8 號之所在地點，與被告相約於高雄縣美濃鎮清水里之
    活動中心會合，被告於當日下午5 時30分許，騎乘上開機車
    ，自高雄縣美濃鎮○○街8 號至高雄縣美濃鎮清水里活動中
    心，與警員邱學松會合後，由被告引導駕駛警車之邱學松，
    沿高雄縣美濃鎮○○街轉產業道路回到高雄縣美濃鎮○○街
    8 號之現場處理，又因被告與徐彩文於現場爭執不休，邱學
    松遂請被告與徐彩文至高雄縣政府警察局旗山分局中壇派出
    所製作筆錄，被告至中壇派出所後，經警員邱學松於同日下
    午5 時59分許對被告施以酒精濃度測試，測得其呼氣酒精濃
    度達每公升0.92毫克等情，為被告所坦承，且經證人甲○○
    ○於偵查及本院審理中（偵卷第6 、7 頁，簡上卷第47、48
    頁）、到場處理之警員邱學松於本院（簡上卷第68至70頁）
    分別證述明確，復有高雄縣政府警察局旗山分局道路交通事
    故當事人酒精測定紀錄表、刑法第185 條之3 案件測試觀察
    紀錄表、舉發違反道路交通管理事件通知單附卷可憑，此部
    分之事實應堪認定。
(二)關於被告在何時飲酒一節，經查：
１、證人甲○○○於本院證述：被告向我要酒時，我沒有看到警
    員到現場，我有看到被告太太在田裡工作（簡上卷第51頁）
    ；證人即被告配偶劉傅四妹於本院證述：我沒有看見被告被
    狗咬、喝酒、報案之過程，亦無看見警員到場處理，我於停
    止田裡工作上來時，被告說要到派出所作筆錄，當時我沒有
    看到警察，警察可能先回去了等語（簡上卷第55頁），可見
    劉傅四妹停止田裡工作之時，係在警察邱學松到場處理並離
    開現場回派出所之後，且劉傅四妹沒有看見被告向甲○○○
    要酒及喝酒，可知被告向甲○○○要酒及飲酒之時，係在劉
    傅四妹停止田裡工作之前，又甲○○○將米酒給被告時，沒
    有看到警員邱學松到現場，若被告係在警員到現場之後始向
    甲○○○要酒並飲用者，甲○○○應可看見警員邱學松，停
    止工作之劉傅四妹應可看見被告要酒及飲酒之過程；且證人
    即飼主徐彩文於偵查中證述：被告騎機車帶警察來時，我有
    聞到被告身上有酒味，且講話意識不清等語（偵卷第13頁）
    ，可知被告向甲○○○要酒並飲用之時，係在警員邱學松到
    高雄縣美濃鎮○○街8 號現場之前。
２、證人即到場處理之警員邱學松於本院證述：從我與被告在清
    水里活動中心會合後，至被告到派出所製作筆錄之期間，我
    沒有看到被告飲酒等語（簡上卷第70頁），可見被告與警員
    邱學松在清水里活動中心會合後，引導警員邱學松至現場處
    理，以及被告到派出所之時，被告均無飲酒；且警員邱學松
    於現場處理後，先回派出所，而被告於不到5 分鐘隨後到達
    派出所，亦經證人邱學松於本院證述在卷（簡上卷第70頁）
    ，參以前述證人劉傅四妹停止田裡工作，被告告知要到派出
    所後，證人劉傅四妹沒有看見被告向甲○○○要酒及飲酒，
    可知於警員邱學松離開現場後，被告隨即前往派出所，並無
    向甲○○○要酒及飲酒，佐以證人即警員邱學松於本院證述
    ：在場處理時，有狗之飼主（即徐彩文）、飼主太太、被告
    及我在場等語（簡上卷第70頁），而甲○○○係飼主徐彩文
    之兄嫂，而非徐彩文之太太，亦經證人甲○○○於本院證述
    在卷（簡上卷第47頁），可知警員邱學松在現場處理時，劉
    傅四妹、甲○○○並不在場，核與證人劉傅四妹、甲○○○
    證述未看見警員之情節相符，益明被告向甲○○○要酒及飲
    酒之時，係在被告與警員邱學松在清水里活動中心會合之前
    。
３、又被告至清水里活動中心與警員邱學松會合時，係騎乘機車
    前往，經證人邱學松證述在卷（簡上卷第68頁），衡情被告
    應非一邊騎機車，一邊飲用米酒，並用米酒洗受傷之右小腿
    後方，且被告自承向甲○○○要得之米酒後，即在高雄縣美
    濃鎮○○街8 號前加以飲用（簡上卷第50頁），可見被告係
    飲用米酒後，始至清水里活動中心與警員邱學松會合。且被
    告於97年6 月26日偵查中供稱於喝完酒後報警（偵卷第6 頁
    ），於本院97年12月2 日審理中供陳：於被狗咬後，因狗之
    飼主徐彩文不理伊，伊即跑去甲○○○家中要米酒，除飲用
    外，有用部分米酒洗受傷之腳部，其後才以行動電話報警等
    語（簡上卷第49、50頁），益明被告向甲○○○要酒並飲用
    之時，係在以電話報警之前。又證人甲○○○於偵查中證述
    ：被告是先被狗咬後才到我家喝米酒，因為我看到被告腳有
    被狗咬到（偵卷第6 頁）；於本院證述：被告找我時說他被
    狗咬到，要我拿酒給他喝，當時被告神智很清楚，意識正常
    ，沒有酒醉的樣子（簡上卷第48、51頁），可見被告向甲○
    ○○要酒之時，應在被狗咬之後，且於向甲○○○要酒前應
    無飲酒。雖被告於97年12月23日證人邱學松於本院證述後，
    改稱：在警員邱學松到場處理後，甲○○○看見警車要出去
    回派出所，問伊什麼事，伊說被狗咬到，甲○○○就拿酒給
    伊喝（簡上卷第71頁），所述前後不一，已屬可疑，且所辯
    與證人甲○○○證述沒有看到警員不符，亦與證人劉傅四妹
    證述沒有看到被告向甲○○○要酒及飲酒等情不符，故被告
    辯稱係在警員邱學松到場處理後始飲酒，應非可採。基上，
    被告飲酒之時，應在被狗咬傷之後，電話報警之前，應可認
    定。
(三)證人即到場處理之警員邱學松於本院證述：97年5 月13日被
    告報案時，我找不到被告所報案的清水街地址，我請被告來
    帶我，被告約我到清水里的活動中心帶我到案發現場，被告
    就騎乘機車在該處等我，當時被告太太並不在他身旁，我跟
    被告在清水里活動中心會合後，接著被告單獨騎該部機車帶
    我到被狗咬之清水街案發現場，我到案發現場時，現場有狗
    的飼主、飼主的太太、被告和我四人，被告太太不在場，因
    為在現場時，被告與飼主還在爭執，所以我要他們雙方到派
    出所製作筆錄，之後我開巡邏車回到派出所，不到5 分鐘，
    被告自己一人騎機車到派出所，自己一人從機車下來，自己
    一人進入派出所等語（簡上卷第68、69、70、71頁），且被
    告於本院自承在被狗咬後，與警員邱學松約在清水里活動中
    心碰面後，再將員警邱學松帶到案發現場（簡上卷第72 頁
    ），可見被告當日騎機車自案發之高雄縣美濃鎮○○街8 號
    至清水里活動中心，再自清水里活動中心騎機車引導警員邱
    學松到高雄縣美濃鎮○○街8 號甚明。
(四)關於被告由高雄縣美濃鎮○○街8 號前至中壇派出所之過程
    ，證人警員邱學松於本院證述：被告係一人騎機車到派出所
    ，被告到派出所之後大約5 分鐘，被告太太才來派出所（簡
    上卷第71頁）；證人即中壇派出所員警陳道言於本院證述：
    被告於97年5 月13日下午6 時許到派出所時，我有在場，當
    時我只看到被告及狗的主人徐彩文在場，至於被告太太是事
    後才到場（簡上卷第44、45頁），且被告對於當時係由其一
    人先到派出所，其太太其後才到場一情，並無爭執（簡上卷
    第72頁），堪認被告並無與其太太一同至派出所。被告辯稱
    係由太太劉傅四妹騎機車載伊前往派出所，其太太事後才到
    派出所，係因太太載其到派出所後，先去買菜云云，惟證人
    即警員邱學松及陳道言均無證述被告太太劉傅四妹有帶物品
    至派出所，且被告因被狗咬傷與人糾紛而至派出所，若由其
    太太劉傅四妹載送被告至派出所，衡情其太太劉傅四妹應無
    急於買菜，而置被狗咬傷且須製作警詢筆錄之被告於不顧之
    可能。證人即被告太太劉傅四妹於本院雖證述由其載被告至
    派出所，惟此與被告先到派出所而劉傅四妹事後才到之事實
    不合，且證人劉傅四妹與被告為夫妻，關係親密，故證人劉
    傅四妹所為由其載被告至派出所之證述，應屬迴護被告之詞
    ，而非可信；又劉傅四妹基於前開被告所騎乘車號XTJ-11 7
    號機車登記名義人及被告配偶之身分，於高雄縣政府警察局
    執行交通違規移置保管車輛（空車）收據及領車通知單及親
    友通知書上簽名，固經證人劉傅四妹於本院證述在卷（簡上
    卷第55頁），並有車籍查詢基本資料及通知單二紙附卷可參
    ，但此至多可認劉傅四妹於該二紙通知單上簽名時在場，無
    礙於甲○○○並無載送被告到派出所之認定。又被告於97年
    5 月13日在派出所內拒絕於高雄縣政府警察局旗山分局道路
    交通事故當事人酒精測定紀錄表及舉發違反道路交通管理事
    件通知單上簽名，經證人邱學松於本院證述：當時被告講的
    意思是被狗咬在先，酒醉發生在後，不能先辦酒醉的案件，
    而將被狗咬的事情放在後面（簡上卷第72頁）；證人即被告
    配偶劉傅四妹於本院證述：當時被告拒絕在高雄縣政府警察
    局旗山分局道路交通事故當事人酒精測定紀錄表及舉發違反
    道路交通管理事件通知單上簽名，是因為被告說他是被狗咬
    才喝酒等語（簡上卷第56頁），且被告於本院審理時，經本
    院提示高雄縣政府警察局旗山分局道路交通事故當事人酒精
    測定紀錄表並告以要旨後表示：「沒有意見，我不是在路上
    被臨檢攔下的」，並於本案辯論時表示「我不是在公路上被
    抓的」等語（簡上卷第73、76頁），足見被告當時於派出所
    內拒絕在上開酒精測定紀錄表及舉發通知單上簽名，係爭執
    被告至派出所係因其被狗咬而報案，而非其在公路上遭攔檢
    酒後駕車，在派出所內自應先處理其被狗咬之事，而不可先
    辦理其酒後駕車（意即被害人不可先成被告），可知被告於
    97年5 月13日派出所之際並未爭執其於酒後騎乘機車，其拒
    絕簽名之原因，亦非主張其係由太太載到派出所。是被告辯
    稱由其太太騎機車載其至派出所，應非可信，被告單獨騎機
    車自高雄縣美濃鎮○○街8 號前至中壇派出所，應可認定。
(五)汽車駕駛人飲酒後其吐氣所含酒精成分超過每公升0.25毫克
    以上者，即不得駕車，道路交通安全規則第114 條第2 款定
    有明文；又參考外國之認定標準，對於酒精濃度呼氣已達每
    公升0.55 毫 克，肇事率為一般正常人之10倍，認為已達「
    不能安全駕駛」之標準，有法務部88年5 月18日法88檢字第
    1669號函告週知。綜上，被告於被狗咬傷而向甲○○○要米
    酒飲用後，其呼氣所含酒精濃度為0.92mg/L，已處於不能安
    全駕駛動力交通工具之狀態，竟仍騎乘機車自高雄縣美濃鎮
    ○○街8 號至高雄縣美濃鎮清水里活動中心與警員邱學松會
    合，再騎乘機車引導邱學松回至高雄縣美濃鎮○○街8 號，
    於警員現場處理後，再單獨騎乘機車自高雄縣美濃鎮○○街
    8 號至中壇派出所之事實，應堪認定。是被告酒後騎乘機車
    之犯行，事證明確，應依法論科。
三、論罪科刑
    核被告所為，係犯刑法第185 條之3 服用酒類不能安全駕駛
    動力交通工具而駕駛罪。原審以被告有前揭酒後駕乘機車之
    犯行事證明確，予以論罪科刑，固非無見，惟原審就被告飲
    用酒類之時間，誤認在被告被狗咬傷之前，容有未當。被告
    以前開辯詞否認犯行，雖無理由，惟原判決有上述未當之處
    ，應由本院撤銷改判。本院審酌被告漠視自己安危，更罔顧
    公眾行之安全，前因公共危險案件，經臺灣屏東地方法院判
    處拘役30日確定，有臺灣高等法院被告前案紀錄表附卷可參
    ，竟不知悔改，再為本案犯行，且犯後又否認犯行等一切具
    體情狀，量處如主文所示之刑，並諭知以新臺幣1000元折算
    1 日之易科罰金折算標準。
據上論斷，應依刑事訴訟法第455 條之1 第1 項、第3 項、第36
9 條第1 項前段、第364 條、第299 條第1 項前段，刑法第185
條之3 、第41條第1 項前段，刑法施行法第1 條之1 ，判決如主
文。
本案經檢察官乙○○到庭執行職務。
中    華    民    國    98    年    1     月    16    日
                  交通法庭  審判長法  官  唐照明
                                  法  官  王俊彥
                                  法  官  楊國煜
以上正本證明與原本無異。
不得上訴。
中    華    民    國    98    年    1     月    16    日
                                  書記官  李憶如
附錄本判決論罪之法條
刑法第185條之3
服用毒品、麻醉藥品、酒類或其他相類之物，不能安全駕駛動力
交通工具而駕駛者，處一年以下有期徒刑、拘役或科或併科十五
萬元以下罰金。


司法院資訊處製作；財團法人民間司法改革基金會備份。
